【裁判字號】    92,台上,853
【裁判日期】    920425
【裁判案由】    拆屋還地
【裁判全文】
最高法院民事裁定                                九十二年度台上字第八五三號
    上  訴  人  丑○○○
                寅 ○ ○
    共      同
    訴訟代理人  吳 妙 白律師
    被 上訴 人  丙 ○ ○.
                丁 ○ ○同.
                乙 ○ ○同.
    右  二  人
    法定代理人  柯 勝 富
                潘 建 華
    被 上訴 人  己 ○ ○.
                戊 ○ ○同.
                辛 ○ ○同.
                癸 ○ ○同.
                壬 ○ ○同.
                庚 ○ ○同.
                子 ○ ○同.
    右  三  人
    法定代理人  許 嘉 明
                柯 秀 鶴
    參  加  人  甲 ○ ○
右當事人間請求拆屋還地事件，上訴人對於中華民國九十一年十二月三十一日台灣高
等法院第二審判決（八十九年度上字第九八五號），提起上訴，本院裁定如左：
    主  文
上訴駁回。
第三審訴訟費用由上訴人負擔。
    理  由
按對於第二審判決上訴，非以其違背法令為理由，不得為之。又提起上訴，上訴狀內
應記載上訴理由，表明原判決所違背之法令及其具體內容，暨依訴訟資料合於該違背
法令之具體事實。民事訴訟法第四百六十七條、第四百七十條第二項定有明文。而依
同法第四百六十八條規定，判決不適用法規或適用不當者，為違背法令；依同法第四
百六十九條規定，判決有該條所列各款情形之一者，為當然違背法令。是當事人提起
上訴，如依民事訴訟法第四百六十八條規定，以第二審判決有不適用法規或適用法規
不當為理由時，其上訴狀或理由書應表明該判決所違背之法令條項，或有關判例、解
釋之字號，或成文法以外之習慣或法理等及其具體內容，暨係依何訴訟資料合於該違
背法令之具體事實；如以民事訴訟法第四百六十九條所列各款情形為理由時，其上訴
狀或理由書應表明該判決有合於各該條款規定情形之具體內容，及係依何訴訟資料合
於該違背法令之具體事實。上訴狀或理由書如未依上述方式表明，或其所表明者顯與
上開法條規定不合時，即難認為已合法表明上訴理由，其上訴自非合法。本件上訴人
對第二審判決其敗訴部分提起上訴，雖以該部分判決違背法令為由，惟核其上訴理由
狀所載內容，係就原審取捨證據、認定事實之職權行使所論斷：系爭土地登記簿既登
記被上訴人之被繼承人柯瑞發為該土地所有人，上訴人雖執柯瑞發之被繼承人即彰化
柯春，並非系爭土地原所有人即淡水柯春，辯稱柯瑞發不得繼承取得系爭土地所有權
縱令屬實，亦僅系爭土地之真正權利人即淡水柯春之後代繼承人得以其所有權受侵害
及登記有無效或撤銷之原因，訴請柯瑞發塗銷登記，而上訴人並非主張為系爭土地之
真正權利人即所有人，依最高法院四十年台上字第一八九二號判例意旨，即無從否認
柯瑞發為系爭土地所有人地位，其上述抗辯尚非可採。被上訴人之被繼承人柯瑞發既
為系爭土地之所有人，上訴人又未能證明其祖先陳有與系爭土地之管理人葉龍間訂有
使用借貸契約，陳有死亡後，自無由其後代子孫即陳水錦、丑○○○等人繼承。上訴
人占有系爭土地即屬無權占有，因而為上訴人敗訴之判決等情，指摘其為不當，並就
原審已論斷者，泛言違法，而非表明該部分判決所違背之法令及其具體內容，暨依訴
訟資料合於該違背法令之具體事實，難認其已合法表明上訴理由。依首揭說明，應認
其上訴為不合法。
據上論結，本件上訴為不合法。依民事訴訟法第四百八十一條、第四百四十四條第一
項、第九十五條、第七十八條，裁定如主文。
中      華      民      國    九十二    年      四      月    二十五    日
                              最高法院民事第二庭
                                  審判長法官  曾  桂  香
                                        法官  劉  延  村
                                        法官  劉  福  聲
                                        法官  黃  秀  得
                                        法官  陳  重  瑜
      右正本證明與原本無異
                                              書  記  官
中      華      民      國    九十二    年      五      月      六      日


司法院資訊處製作；財團法人民間司法改革基金會備份。
